【裁判字號】    89,交易,49
【裁判日期】    890425
【裁判案由】    過失致死
【裁判全文】
臺灣花蓮地方法院刑事判決                          八十九年度交易字第四九號
    公  訴  人  臺灣花蓮地方法院檢察署檢察官
    被      告  甲○○
                丙○○
右列被告等因過失致死等案件，經檢察官提起公訴（八十九年度偵字第一六一號），
本院判決如左：
    主  文
甲○○服用酒類，不能安全駕駛動力交通工具而駕駛，處拘役肆拾日。如易科罰金，
以參佰元折算壹日。緩刑參年。
丙○○因過失致人於死，處有期徒刑參月，如易科罰金，以參佰元折算壹日，緩刑參
年。
    事  實
一、甲○○係現役軍人，其自民國（下同）八十九年一月一日晚間八時許起，與友人
    林冠華、乙○○及丁○○等人在花蓮縣吉安鄉○○○街一號御花園ＫＴＶ內飲酒
  唱歌作樂，及至翌（二）日凌晨一時許已因飲酒過量而達不能安全駕駛汽車之程
    度，竟仍駕駛ＪＤ─七二九三號自小客車（下稱甲○○車）搭載林冠華、乙○○
    、丁○○等人返家。及至凌晨一時三十分許，甲○○駕駛該車沿花蓮縣吉安鄉○○路由西向東超速行至和平路與自立路口時，適丙○○駕駛ＪＣ─四三三九號自
    小客車（下稱丙○○車）由北往南沿自立路駛至該路口，旋因甲○○酒醉導至注
    意與反應能力不足且超速行駛；及丙○○明知其行進方向於上開路口立有閃光紅
    燈標誌表示「停車再開」，車輛應減速接近，先停止於交岔路口前，讓行駛於和
    平路幹道之甲○○車優先通行後認為安全時，方得續行，且依當時情節並無不能
    注意之情事，詎丙○○竟疏未確認左右有無來車並禮讓甲○○車優先通過而仍繼
    續前進，丙○○所駕自小客車右前車頭因而與甲○○車左側車身發生碰撞，致甲○○車失控向右前方急速滑行十六．八公尺後撞擊路旁交通號誌桿再彈向左前方
    六．八公尺以上距離始行停止，甲○○、乙○○及丁○○均因而受傷（過失傷害
    部分均未據告訴），林冠華則因臚內出血不治死亡（甲○○過失致死部分另經檢
    察官移送國防部中部地方軍事法院檢察署軍事檢察官偵查起訴），嗣經警前往佛
    教慈濟綜合醫院採取甲○○血液送驗後測得李某之血液酒精濃度為一六一．三三
    ㎎／dl（約為呼氣酒精濃度每公升０．八一毫克）。
二、案經花蓮縣警察局吉安分局報請臺灣花蓮地方法院檢察署檢察官相驗後自動檢舉
    偵查起訴。
    理  由
    年
一、訊據被告甲○○、丙○○固均供承於右揭時地酒後駕車，及因過失肇事致林冠華
    死亡，丁○○、乙○○二人受傷等情，但被告甲○○辯稱飲酒對伊之駕駛能力並
    無影響云云；被告丙○○則以：本件實因對方即甲○○車車速過快而肇事，伊僅
    應負較輕的過失責任云云，資為抗辯。唯查：
（一）被告甲○○於八十九年一月二日凌晨一時三十分發生車禍後，遲至同日凌晨二
      時四十五分抽血檢驗血液內酒精濃度為一六一．三三㎎／dl（即一六．一三三
      ㎎／l ），已達迷醉之階段，一般駕駛人飲酒達此程度之肇事率為常人之十倍
      至廿五倍之間，此有卷附血中酒精如何換算呼氣酒精濃度、慈濟醫院特殊檢驗
      檢驗報告及酒精濃度與肇事率之關係表各一紙附卷可資比對。次按閃光黃燈表
      示「警告」，車輛應減速接近，注意安全，小心通過，道路交通標誌標線號誌
      設置規則第二百十一條第一項第一款定有明文。而依據被告甲○○之行車動線
      觀察，被告甲○○於發現緊急狀況開始煞車後，在道路上留有十．三公尺的煞
      車痕，嗣與丙○○車發生碰撞後，甲○○車即行失控向右前方滑行十六．八公
      尺（留下十六．八公尺的刮地痕）撞擊交通號誌，再彈向左前方六．八公尺以
      上距離始行停止，有道路交通事故調查報告表所附現場圖在卷可按，足見被告
      甲○○於車禍發生前係高速行駛，完全無視於閃黃燈之存在而在通過上開路口
      前未為減速慢行，且於發生碰撞事故後復未能有效操縱所駕駛的自小客車以避
      免車行動線失控致傷亡擴大。綜上所述，被告甲○○於飲酒後駕駛自小客車之
      初已達不能安全駕駛的程度甚明，其前述辯解顯係卸責之詞，不足採信。
（二）I、右揭被告甲○○、丙○○二人駕車發生碰撞車禍致被害人林冠華死亡之事
      實，業據被告丙○○於警訊及偵審中坦承不諱，核與被告甲○○所供大致相符
      ，並有花蓮縣警察局吉安分局北昌派出所相驗案件初步調查報告表一紙、道路
      交通事故調查報告表二紙、照片卅六幀、檢察官勘驗及履勘筆錄、相驗屍體證
      明書、驗斷書及慈濟醫院死亡通知書各一份在卷可稽，此部分之事實已堪認定
      。
      II、按汽車行駛至交岔路口，其行進應遵守燈光號誌之指示；又閃光紅燈表示
      「停車再開」，車輛應減速接近，先停止於交岔路口前，讓幹道車優先通行後
      認為安全時，方得續行。道路交通安全規則第一百零二條第一項第一款及道路
      交通標誌標線號誌設置規則第二百十一條第一項第二款分別定有明文。被告丙○○為成年領有駕駛執照之駕駛人，對於前揭規定，應知之甚詳。又查依卷附
      道路交通事故調查報告表所載，車禍時現場為夜間陰天、但路面乾燥，道路上
      無缺陷、無障礙物且視距良好，足見被告丙○○並無不能注意之情事。茲被告
      丙○○未依前揭規定禮讓幹道即甲○○車先行即貿然通過，卒至超速行駛中
      之甲○○車煞車後仍無法避免碰撞事故之發生，其就車禍發生之原因有過失甚
      明。
      III、縱觀上述二部事故車之行車動線及相關交通號誌，該肇事之交岔路口係被
      告甲○○擁有優先通行之權利，雖被告甲○○嚴重超速同有過失，且李某車速
      易使支線道車判斷是否先行通過路口時發生判斷錯誤導致碰撞之危險。但依前
      揭道路交通安全規則第一百零二條第一項第一款及交通標誌標線號誌設置規則
      第二百十一條第一項第二款規定所揭示之意旨，應認為支線道車駕駛人必須於
      確信左右並無來車通行安全無虞的情況下，始得駕車通過交岔路口。如支道車
      駕駛人於左右幹線車道尚有車輛將行通過交岔路口，但自信可先行安全通過路
      口之時，應由支道車駕駛人承受判斷錯誤之風險（即負較大之過失責任）。準
      此，本件設若被告丙○○遵守交通號誌之指示，先行確認左右已無幹道來車再
      行通過上開路口，則本件車禍事故將可避免，故被告丙○○應負較大之過失責
      任。公訴人及被告丙○○均認被告丙○○應負之肇事責任較輕，尚難採取。
      Ⅳ、被害人林冠華之死亡結果既為被告甲○○因過失引發之車禍所造成，其死
      亡之結果與被告之過失行為之間，顯存有相當之因果關係，是本件事證已甚明
      確，被告犯行洵堪認定。
三、核被告甲○○之所為，係犯刑法第一百八十五條之三之重大違背義務致交通危險
    罪（被告甲○○所犯此罪與其過失致死罪係數罪關係，自應由本院及軍事法院各
    別審理之）；被告丙○○係犯刑法第二百七十六條第一項之過失致死罪。再被告
    丙○○於事故發生後站於其所駕駛之自小客車旁，並於據報前往處理之北昌派出
所警員吳振順詢問時報告其為駕駛人乙節，有本院公務電話紀錄存卷可參，是為
    對於未發覺之罪自首而受裁判，應依刑法第六十二條之規定減輕其刑。爰各別審
    酌被告甲○○、丙○○等之年齡、職業、過失程度、犯罪後均坦承大部分行為並
    已與被害人達成民事和解及鄉鎮調解（有和解書及吉安鄉調解筆錄各一份附卷可
    按）態度尚稱良好等一切情狀，分別處如主文所示之刑，並各諭知易科罰金之折
    算標準。末查被告二人前均未曾受有期徒刑以上刑之宣告，有台灣花蓮地方法院
    檢察署刑案資料查註紀錄表附卷可稽，其等犯罪後應深知悔悟，本院認其二人經
    此教訓後，當知警惕，應無再犯之虞，因認其等所宣告之刑，以暫不執行為適當
    ，併各予宣告緩刑三年，以勵來茲而啟自新。
據上論斷，應依刑事訴訟法第二百九十九條第一項前段，刑法第一百八十五條之三、
第二百七十六條第一項、第六十二條、第四十一條、第七十四條第一款，罰金罰鍰提
高標準條例第一條前段、第二條，判決如主文。
中      華      民      國    八十九    年      四      月    二十五    日
                              臺灣花蓮地方法院刑二庭
                                  法  官  陳  欽  賢
右正本證明與原本無異。
如對本判決不服，應於送達後十日內，向本院提出上訴狀。（應抄附繕本）告訴人或
被害人如對於本判決不服者，應具備理由請求檢察官上訴，其上訴期間之計算係以檢
察官收受判決正本之日期為準。
                                  法院書記官
中      華      民      國       八 十 九     年    四     月   二十六  日
附錄本判決論罪之法律條文：
刑法第一百八十五條之三：
服用毒品、麻醉藥品、酒類或其他相類之物，不能安全駕駛動力交通工具而駕駛者，
處一年以下有期徒刑、拘役或三萬元以下罰金。
刑法第二百七十六條：
因過失致人於死者，處二年以下有期徒刑、拘役或二千元以下罰金。
從事業務之人，因業務上之過失犯前項之罪者，處五年以下有期徒刑或拘役，得併科
三千元以下罰金。


司法院資訊處製作；財團法人民間司法改革基金會備份。
